臺灣新竹地方法院民事判決　　　　　　　　　　　　　九十一年度訴字第二七五號
　　原　　　告　台灣電力股份有限公司
　　法定代理人　林能白
　　訴訟代理人　彭火炎律師
　　複代理人　　張玉琳律師
　　複代理人　　丁○○
　　被　　　告　富泰營造股份有限公司
　　法定代理人　甲○○
　　訴訟代理人　彭亭燕律師
　　右　一　人
　　複　代理人　魏順華律師
　　　　　　　　洪桂如律師
　　被　　　告　台精科技股份有限公司
　　法定代理人　戊○○
　　訴訟代理人　任秀妍律師
　　右　一　人
　　複　代理人　吳世敏律師
　　　　　　　　袁曉君律師
右當事人間損害賠償事件○本院於民國九十三年五月三日辯論終結，判決如左：
    主    文
被告台精科技股份有限公司應給付原告新台幣佰伍拾萬貳仟貳佰元及民國九十一年
五月三日起至清償日止，按年息百分之五計算之利息。
原告其餘之訴駁回。
訴訟費用由被告台精科技股份有限公司負擔二分之一，餘由原告負擔。
本判決原告勝訴部分，於原告以新台幣壹佰壹拾柒萬元為被告台精科技股份有限公司
供擔保後，得假執行。但被告台精科技股份有限公司以新台幣佰伍拾萬貳仟貳佰元
為原告預供擔保，得免為假執行。
原告其餘假執行之聲請駁回。
    事實及理由
一、原告主張：
（一）被告富泰營造股份有限公司（下稱富泰公司）經被告台精科技股份有限公司（
      下稱台精公司）授意，在科學園區內施作台精公司廠房擴建工程，詎竟未向科
      學園區管理局（下稱科管局）申請套繪會勘，即於民國八十九年十月十日下午
      二時許在綠帶範圍內實施基樁鑽孔作業，以致鑽斷原告所有69ＫＶ新竹—龍明
      紅線R.S.T三相及69ＫＶ龍山—龍明線S相等四條地下電纜線，原告因此受有新
      台幣（下同）三百五十萬二千二百元之損害。按「因故意或過失，不法侵害他
      人之權利者，負損害賠償責任。違反保護他人之法律，致生損害於他人者，負
      賠償責任」、「數人共同不法侵害他人之權利者，連帶負損害賠償責任。不能
      知其中孰為加害人者亦同。造意人及幫助人，視為共同行為人」，民法第一百
      八十四條第一項前段、同條第二項、第一百八十五條各定有明文。又依建築技
      術規則第一百五十四條第一款之規定，凡進行挖土、鑽井及沉箱等工程，應採
      取必要安全設施設法防止毀壞地下埋設物如瓦斯管、電纜、自來水管及下水道
      管渠等物品，本件被告未申請套繪及會勘即率然施工致鑽斷電纜造成原告財產
      受有損害，有現場照片可憑，爰依侵權行為法律關係請求被告連帶負損害賠償
      責任。
（二）對被告抗辯之陳述：
  (1)查被告施作工程前，並未向科管局申請地下管線開挖，亦未申請各管線單位套繪
    會勘，渠等開挖基地未採取必要安全設施，設法防止毀壞地下埋設物致毀損原告
    電纜，自應負賠償責任。
  (2)本件地下電纜線上方原即置有黃色警示帶警示高壓危險，此有現場照片及警示帶
    放大照片二張足證（原證十一：現場及警示帶照片影本各一紙），被告辯稱原告
    未立警示帶與有過失云云並非事實。
  (3)查台精鋼模股份有限公司為台精科技股份有限公司之前身，更名前之台精公司曾
    派員參加七十八年十一月三日龍山—龍明線地下電纜工程協調會，知悉該地下電
    纜線埋設於「綠帶範圍內」（原證十三：七十八年十一月三日龍山—龍明等線電
　　纜工程施工前協調會議記錄），可證辯稱無從得知管線所在，亦不足採信。
  (4)次查，遭被告鑽斷者係69kv新竹—龍明紅線R.S.T三相及69ＫＶ—龍明線S相Ｍ２
    —Ｍ３人孔間距Ｍ２人孔八十五公尺處之電纜線，依新竹—龍明、龍山—龍明線
    ＫＶ電纜線路平面及縱斷圖記載，事發地點之電纜線中心點位在人行道向內五
    公尺處，寬約一‧二七公尺（原證十五：台電公司八十年四月七日制作輸配電工
    程竣工圖），管路上方被覆有水泥保護層，電纜線埋設結構如附圖，參以本院九
    十二年六月二十三日勘驗結果：本件事發地點位於台精公司建築結構以外之綠帶
    範圍內，經挖土機挖開泥土層後露出之電纜外部的水泥保護層位置在人行步道向
    內四公尺至六‧一五公尺之間，此一位置亦在上開電纜線路平面及縱斷圖記載範
    圍之內（水泥初設時為液態會溢流，所以現場水泥保護層寬度會比較寬，見九十
    二年六月二十三日證人乙○○之證詞），足證被告若於事前申請套繪會勘，依原
    告公司電纜線路平面及縱斷圖記載應可發現原告公司之電纜線。
　(5)原告埋設之電纜線深度為二．○至二．四公尺（見原證十五），符合屋外供電線
    路裝置規則第六十三條之規定（見原證二四），係被告為新建廠房進行整地工程
    並鏟平緩坡，致整平後之綠帶高度下降，而與原告埋設之管線高度距離較近，並
    非原告埋設深度不當。
  (6)再查，科學工業園區內埋設之電纜線分為供給一般住戶用電之「用戶配電線系統
    」及提供廠商生產使用之『特高壓輸電線系統』，上開不同系統之電纜線分屬「
    新竹區營業處」、『新桃供電區營運處』管理，且上開兩個單位之埋設圖面均在
    科學工業園區管理局內供人複印套繪，倘若本案被告有於開挖前向科管局申請套
    繪會勘，科管局應會提供開挖地點之所有地下管路單位名稱及圖面予詢問人，但
    查本案被告事發之前並未向科管局申請套繪會勘，且事發之後被告亦未向科管局
    查詢開挖地點之地下管路所屬單位，而係逕自發文予自行臆測之單位請求交付圖
    面，本件遭鑽斷之電纜線為特高壓輸電線由『新桃供電區營運處』管理搶修，被
    告不循通常途徑向科管局套繪查詢而逕向與本件遭挖斷管路不相干之單位調印非
    遭挖斷之管路圖說，辯稱縱令事前套繪亦不免發生損害云云，更不足採。
  並聲明：(1)被告應連帶給付原告三百五十萬二千二百元及自起訴狀繕本送達翌日起
  至清償日止按年利率百分之五計算之利息。(2)請准供擔保宣告假執行。(3)訴訟費用
  由被告負擔。
二、被告台精科技股份有限公司抗辯：
（一）被告富泰公司承包被告台精公司新建廠房工程，事故發生當日，非原訂之工作
      天，被告富泰公司係在測試鑽孔機器是否已組裝完成，而非進行施工時，鑽斷
      原告之電纜線，故本件事故與建築技術規則第一百五十四條第一項規定之情形
      不同。民法第一百九十一條之三則係特別針對「經營一定事業或從事其他工作
      或活動之人，其工作或活動之性質或使用之工具或方法有生損害他人之危險」
      之「一般危險責任」所為侵權行為舉證責任之特別規定，實難認為該法條屬於
      民法第一百八十四條第二項規定之「保護他人之法律」。又民法第七百九十四
      條乃係針對土地所有權人有鄰地損害防免義務之規定，惟原告與被告台精公司
      之間既無「鄰地」之關係，則原告以民法第七百九十四條為據，恐有誤會。
（二）依科管局於九十二年八月四日以國營字第０九二００二二五四九號函回覆意旨
      ：「貴院函稱之『綠帶』，經查為台精科技股份有限公司建築執照內之基地範
      圍，亦即屬台精公司與本局承租合約之承租範圍‧‧‧依案發當時之規定，若
      屬建築執照核發之建築範圍內之開發，則可不必提出開挖申請及地下管線套繪
      。」等語，應堪認定被告富泰公司在距被告台精公司廠房圍牆往外二‧六五公
      尺處之綠帶實施基樁鑽孔作業之行為，係在被告台精公司原有建築執照內之基
      地範圍內所為，故縱渠等未事先向科管局提出開挖申請及地下管線套繪，亦無
      違反法令之處。況且被告台精公司本係在其原有基地範圍內進行新建廠房施作
      工程，而非進行道路、綠地開挖，依科管局於九十二年一月二十日以園管字第
      ０九二０００二四二八號函覆鈞院略謂：「本案之挖掘範圍係位於台精科技股
      份有限公司之建築執照基地範圍內。依本局規定廠商於園區○○○道路、綠地
      之開挖時應向本局提出開挖申請，並經核准後始能開挖。另依案發當時之規定
      ，若屬建築執照核發之建築範圍內之開發，則可不必提出道路開挖申請。」等
      語，被告本可逕行施作，不必事先向科管局提出道路開挖申請，是被告台精公
      司未先向科管局提出開挖申請及地下管線套繪之行為即無違誤，且對於因此鑽
      斷原告電纜之事實並無過失。
（三）原告以其電纜線係依科管局指示埋設於園區三路北側廠商租地之退縮帶（綠帶
      ），且被告台精公司曾派員參加七十八年十一月三日龍山—龍明線地下纜線工
      程協調會，自應知悉地下纜線埋設於綠帶（退縮帶）云云，推論被告台精公司
      仍允許被告富泰公司於綠帶上鑽孔即有過失。惟查，被告台精公司固曾派員參
      與該次協調會，然細繹該紙會議記錄，此一會議中顯然並未提及原告埋設電纜
      線之確切位置係在何處、以及該電纜管線之實際寬度為何等節，且嗣後原告亦
      從未曾將其竣工之地下電纜管線圖樣寄送給被告台精公司存查，被告台精公司
      自無從知悉原告實際埋設電纜線之地點為何處。是原告僅以被告台精公司曾出
      席上開協調會，即指稱被告台精公司知悉電纜線位置一節，尚嫌無據。
（四）退步言之，縱被告台精公司有向科管局申請管線套繪或會勘之義務，惟事實上
      原告所提竣工圖示與現實狀況不符，縱使套繪，亦無法避免本件鑽斷電纜結果
      之發生，故被告台精公司事前未為上開行為，實與原告損害之發生間『無因果
      關係』。蓋依原告所述，原台精公司舊廠房外緣距綠帶右側四‧三公尺，而其
      竣工之電纜管線中心點係埋設在距原台精公司舊廠房約七‧三公尺處，亦即該
      管線中心點係位於綠帶右側外緣往人行步道方向三公尺處云云（見原告於九十
      二年九月二日所提補充理由（五）狀第二頁）。則其所述之相關位置，若以綠
      帶右側外緣為中心，則該綠帶右側外緣距該電纜線埋設中心點為三公尺，距原
      台精公司廠房外圍為四‧三公尺。惟本院於九十二年六月二十三日親赴事故現
      場勘驗結果為「實際電纜管線中心位置距離綠帶右側外緣三公尺處」等節大相
      逕庭！足徵原證十五號之電纜線竣工圖與實際電纜線埋設情況不符。則縱使被
      告台精公司於施工前向科管局申請圖樣套繪，亦恐難以避免同一鑽斷電纜線結
      果之發生。
（五）原告之行為與本件損害之發生間『與有過失』：依地下線路通則第六十三條規
      定，線間電壓四０仟伏以上之供電電纜線之『最小』埋設深度為一‧０五公尺
      ，惟本院實地履勘並測量之結果，發現該電纜管線之埋設深度僅０‧八至一公
      尺，顯未符合前揭法定最小埋設深度之規定，亦未依規定在其上設立警示標誌
      及三十公分之級配砂石，足證係原告未依法妥善設置本件電纜線。更甚者，本
      件電纜管線之埋設地點竟在被告台精公司原有建築執照所載之基地範圍內，且
      完全未於伊埋設處附近設有明顯之警告標誌，且於埋設後又從未通知被告台精
      公司伊實際埋設之地點何在，其對於本件損害之發生與有過失，至為顯然。
（六）再者，承攬人因執行承攬事項，不法侵害他人之權利者，定作人不負損害賠償
      責任，民法第一百八十九條定有明文。本案事實上承攬人富泰公司並無不法侵
      害原告權利之情事，縱有，亦與定作人即台精公司無關。因台精公司並未指示
      該承攬人進行系爭鑽探試挖工作，應無令台精公司負連帶賠償責任之理由。
（七）原告請求損害賠償金額，材料費用部分，原告應舉證證明所謂材料費用之支出
      為必要且合理。且原告並未證明本件電纜線之使用壽命為三十年，其不論電纜
      線使用年限及折舊，一律以打七折計算，亦不合理。人工費用部分，原告並未
      因本件事故對其員工額外支出報酬，所謂「台灣電力公司營業規則」僅係原告
      自訂之規則，要難對被告請求。又華新電通公司人員之外包搶修報酬部分，原
      告亦與證明此支出之必要性及合理性。運雜費係以材料費乘以百分之七計算，
      被告既對材料費有爭執，運雜費部分亦一併爭執。
  並聲明：(1)原告之訴駁回。(2)訴訟費用由原告負擔。(3)被告願供擔保，請准免為假
          執行之宣告。
三、被告富泰營造股份有限公司抗辯：
（一）不爭執事項：被告富泰公司於施作被告台精公司之廠房擴建工程時，鑽斷原告
      之地下電纜線。
（二）爭執事項：否認就原告之損害有過失：
(1)系爭事故之發生地點乃在台精公司科技廠房預定地之下，被告無從預期地下有原
    告所屬之地下電纜線經過，且台電公司並未於其上樹立任何警示標誌，被告及台
    精公司就系爭事故之發生均無從預防而難認有過失。又本件廠房擴建工程乃拆除
    台精公司之舊廠房原地新建，被告於施工前並已經科管局核可，在現場未有台電
    公司之任何警示標誌情形下，系爭損害之發生實不可歸責於被告或台精公司。
(2)就系爭事故發生地點係在綠帶範圍及被告未於施工前先行套繪原告公司之管線圖
    不爭執，惟依科管局九十二年一月二十日園營字第○九二○○○二四二八號、同
    年八月十四日園營字第○九二○○二二五四九號函文，被告開挖地點在建築執照
    核發之建築範圍內，可不必提出開挖申請及地下管線套繪，被告並未違反規定。
    且因原告所提原證十五圖說與現場埋設情形不符，誤差甚大，縱使被告事先套繪
    原證十五之圖說亦難免於系爭事故之發生，故被告就系爭事故之發生實難認有過
    失，從而無負損害賠償責任之理。
  (3)原告雖謂被告提出被證二之管線圖非本件電纜線圖云云。惟查：按被告所提出被
    證二之原告函文及函文所附之地下配電管線圖乃原告應被告請求所檢附予被告，
    而被告向原告請求之函文中除檢附基地位置圖與地號外，並明白表示係「因承攬
    台精科技廠房新建工程，請貴單位提供相關之地下管線配置圖」。該管線圖若果
    如原告所稱非本件電纜線圖者，適足證被告主張即便先行套繪亦不免於事故之發
    生屬實。原證十五圖說之比例尺非但不精確，且誤差甚大，縱使被告事先套繪原
    證十五之圖說亦難免於系爭事故之發生，故被告就系爭事故之發生實難認有過失
    ，從而無負損害賠償責任之理。
  (4)原告之警示標誌係將警示帶置於管線上方，無從達到警示效果，被告係以鑕掘法
    ，直接以鑕掘機鑕掘打椿，根本不可能看見原告繫於管線上之警示帶。
  (5)被告富泰公司並未參加七十八年十一月三日之會議，不知地下埋設有原告之電纜
    線，定作人即被告台精公司亦未告知，被告富泰公司係依被告台精公司之指示施
    作，不應負賠償責任。且依被告二人間之協議，亦應由被告台精公司負責。
  (6)原告請求之損害金額過高且不實在，材料並應折舊。
  並聲明：(1)原告之訴駁回。(2)訴訟費用由原告負擔。(3)被告願供擔保，請准免為假
          執行之宣告。
四、兩造不爭執之事實
（一）被告富泰公司於八十九年十月十日下午二時許，在施作被告台精公司廠房擴建
      工程實施基樁鑽孔作業時，鑽斷原告所有69ＫＶ新竹—龍明紅線R.S.T三相及
      69ＫＶ龍山—龍明線S相等四條地下電纜線。
（二）鑽斷系爭電纜線之地點在被告台精公司建築執照基地範園內，因被告台精公司
      自行退縮形成之綠帶。
（三）被告台精公司及被告富泰公司在綠帶地區鑽掘前，並未向科管局申請地下管線
      套繪及會勘。
五、得心證之理由
    本件兩造間之爭點為：(1)被告二人就本件挖斷電纜線事故有無過失？(2)原告是否
    與有過失？(3)被告之過失與損害發生有無因果關係？(4)原告得請求之損害賠償金
    額為何？茲分述如下：
（一）被告台精公司就事故之發生有過失，被告富泰公司則無過失：
      查本件被告富泰公司挖斷系爭電纜線之地點，係在被告台精公司建築執照基地
      範圍內，因被告台精公司自行退縮形成之「綠帶」，依科管局案發當時之規定
      ，若屬建築執照核發之建築範圍內之開發，可不必提出道路開挖申請，有科管
      局九十二年一月二十日園營字第○九二○○○二四二八號、九十二年八月十四
      日園營字第○九二○○二二五四九號函文（見本院卷(一)第一三四頁、第二一六
      頁）在卷可稽，故被告台精公司未申請地下管線開挖及套繪，並未違反當時之
      規定，固堪認定。惟查，被告台精公司之前身台精鋼模股份有限公司，曾於七
      十八年十一月三日派員參加「龍山—龍明—台積地下電纜工程施工前有關事宜
      協調會」，有原告提出之會議記錄影本一份在卷可稽（見本院卷(一)第一二六頁
      ），依該次協調會會議記錄，載明：台精鋼模公司新建廠房，即將完工，有關
      綠化植栽，准俟地下電纜在該區段完工後，再行植栽，則被告台精公司應可知
      悉其廠房前之綠帶下方有系爭電纜線通過，該會議距離本件事故發生時，雖已
      有十多年，惟被告台精公司既有派員參加，該人員即係代表公司，事後被告台
      精公司亦依會議結論，俟原告埋設電纜線完畢後，再在綠帶上進行植栽，則被
      告台精公司對於綠帶下方有系爭電纜線通過一事，即無諉為不知之理。按「土
      地所有人開掘土地或為建築時，不得因此使鄰地之地基動搖或發生危險，或使
      鄰地之工作物受其損害」；又「凡進行挖土、鑽井及沉箱等工程時，應依左列
      規定採取必要安全措施：一、應設法防止損壞地下埋設物如瓦斯管、電纜，自
      來水管及下水道管渠等」，民法第七百九十四條、建築技術規則建築設計施工
      編第一百五十四條第一款定有明文，雖前開會議記錄並無載明系爭電纜線確實
      之位置，惟被告台精公司於八十九年間委由被告富泰公司進行廠房新建工程時
      ，既然知悉地下有電纜線通過，自應將上開事由告知被告富泰公司，提醒其注
      意採取適當工法，並向科管局調取系爭電纜線竣工圖、或申請相關單位進行地
      下管線套繪及會勘，以確定系爭電纜線埋設位置，避免發生挖斷電纜線之結果
      ，惟被告台精公司並未採取任何安全防範措施，致被告富泰公司在不知情之狀
      況下，以鑽掘機在綠帶鑽掘打椿，而發生挖斷電纜線之結果，被告台精公司自
      有過失。至於被告富泰公司係依被告台精公司之指示，在建築基地範圍內進行
      挖掘工程，依當時科管局之規定，無須提出申請，且依一般常情，地下水電瓦
      斯等管線多埋設於道路下方而非建築基地內，現場並無警告牌，又未經被告台
      精公司告知，施工前實無從預知綠帶下方埋設有系爭電纜線，又原告雖在系爭
      電纜線之上方，埋設有黃色警示帶，惟警示帶甚為靠近系爭電纜線（見本院卷
      (一)第六九頁照片），被告富泰公司又係以鑽掘方式打椿，而非大範圍面積之開
      挖，無從期待其在鑽掘進行中以目視發現警示帶存在，並及時避免事故發生，
      自難認其有何過失。
（二）原告並無與有過失之情形：
      被告抗辯原告與有過失，無非以：原告未埋設警示帶，及系爭電纜線埋設深度
      不足，致被告無法及時發現電纜線，或對電纜線埋設深度造成錯判云云。惟查
      ：原告在系爭電纜線上方確有埋設黃色警示帶，此有原告提出之現場照片在卷
      可稽（見本院卷(一)第六九頁），故被告所辯原告並未埋設警示帶云云不足採信
      ，且被告富泰公司係以鑽掘機直接鑽掘打椿，而非大範圍面積之開挖，甚難期
      待其在鑽掘進行中以目視發現警示帶存在，並及時避免事故發生，故警示帶埋
      信。又系爭電纜線埋設完成之深度為二．○至二．四公尺，有原告提出之竣工
      圖在卷可按（見本院卷(一)第一四五頁），符合屋外供電線路裝置規則第六十三
      條有關四○○○一伏特以上電壓供電纜線埋設深度為一．○五公尺以上之規定
      （見本院卷(一)第二六五頁），雖本院至現場履勘時，經現場丈量系爭電纜線埋
      告台精公司嗣後施工整地造成綠帶地面高度下降，乃與原埋設管線距離較近（
      見本院卷(一)第二六六頁原告所提附圖三所示），被告雖堅決否認有在綠帶上整
      地變更地面高度之事實，惟本院審酌原告之竣工圖係裝訂於原告所持有之「新
      竹龍明紅白龍山龍明線六九ＫＶ一○○○ｍｍ２ＸＬＰ電纜線路接管清冊」內
      （證人乙○○於本院履勘現場當場提出該清冊原本由本院勘驗無誤後發還，見
      本院卷(一)第一六九頁），係八十年間由施工廠商埋設電纜線完成後所製作，且
      有施工廠商簽章以示負責，並非臨訟所製，應無故意為虛偽登載之必要，且本
      件被告根本未注意地下埋有系爭電纜線之事實，而直接以鑽掘機打椿，造成挖
      斷系爭電纜線之結果，並非知悉埋有電纜線，因對埋設深度認知錯誤，造成誤
      判而挖斷系爭電纜線等情，故被告以原告埋設深度不足，與有過失置辯，亦不
      足採。
（三）被告台精公司之過失與損害發生有因果關係：
      (1)被告雖辯稱原告所提竣工圖與現場埋設情形不符，誤差甚大，縱使套繪，亦
        無法避免本件鑽斷電纜結果之發生，故未為套繪實與原告損害之發生間並無
        因果關係云云。惟查：依原告提出之竣工圖（見本院卷(一)第一四五頁），遭
        挖斷之系爭電纜線中心點位在人行道向內五公尺處，寬約一‧二七公尺，管
        路上方被覆有水泥保護層，電纜線埋設結構如原告所提出之附圖一（見本院
        卷(一)第二一○頁），則其位置應在人行道向內約四．三六至五．六四公尺之
        範圍內，而本院履勘並會同兩造實地挖掘結果，系爭電纜線外部之水泥保護
        層位置在人行步道向內四公尺至六‧一五公尺之間（見本院卷(一)第一七六頁
        ），而證人乙○○（新桃供電營業處電纜股股長）證稱：「電纜線埋設後，
        上面灌了水泥保護層，水泥溢後寬度會比較寬」（見本院卷(一)第一六九反面
        ），足認系爭電纜線埋設之地點確實在竣工圖所示之範圍內，被告台精公司
        若於事前申請套繪或會勘，依原告公司之圖說資料，應可了解系爭電纜線之
        埋設位置，避免發生挖斷電纜線之結果。至於被告辯稱系爭電纜線位置依竣
        工圖所示在被告台精公司廠房向外七．三公尺處，與實地測量情形僅有三公
        尺左右不符云云，惟被告台精公司進行新廠擴建工程時，已變更原有建物範
        圍，以廠房外緣向外測量電纜線埋設位置，顯有不當，而綠帶及人行道之位
        置則未改變，綠帶寬度始終為八公尺，自應由人行道邊緣向內測量為準。
      (2)被告雖又提出地下配電管線圖一份（見本院卷(一)第一○五頁），主張該圖係
        由原告新竹區營業處提供之地下配電管線圖，如依原告所述，該圖並非系爭
        地下電纜線埋設之圖面，則被告縱使事先申請套繪，亦不免於事故之發生云
        云。惟查，科學工業園區內埋設之電纜線分為供給一般住戶用電之「用戶配
        電線系統」及提供廠商生產使用之「特高壓輸電線系統」，上開不同系統之
        電纜線分屬「新竹區營業處」、「新桃供電區營運處」管理，且上開兩個單
        位之埋設圖面均存於科管局內供人複印套繪，如被告有於開挖前向科管局申
        請套繪會勘，應可取得開挖地點之所有地下管路單位名稱及圖面。系爭電纜
        線屬於「特高壓輸電線系統」，由新桃供電區營業處管理，惟被告事發之前
        並未向科管局申請套繪會勘，事發後亦非向科管局查詢開挖地點之地下管路
        所屬單位，而係逕自發文予新竹區營業處請求交付圖面，致取得與系爭電纜
        線毫不相干之地下配電管線圖，所辯縱使事先申請套繪，亦不免發生損害云
        云，不足採信。
（四）原告得請求之損害賠償金額：
      按因故意或過失，不法侵害他人之權利者，負損害賠償責任；違反保護他人之
      法律，致生損害於他人者，負賠償責任；承攬人因執行承攬事項，不法侵害他
      人之權利者，定作人不負損害賠償責任。但定作人於定作或指示有過失者，不
      在此限，民法第一百八十四條第一項八前段、第二項、第一百八十九條定有明
      文，被告台精公司違反民法第七百九十四條、建築技術規則建築設計施工編第
      一百五十四條第一款之規定，就其定作及指示有過失，自應就被告富泰公司挖
      斷系爭電纜線之事故負損害賠償責任。
      (1)茲就原告請求之項目及金額，分論如下：
        材料費：二百四十六萬七千四百一十七元
    　　１、原告主張因搶修工程向華榮電線電纜股份有限公司及大亞電線電纜股份
            有限公司（下稱華榮公司、大亞公司）購買絕緣接續匣、管路口防水圈
            、交連PE電纜等材料費用（不含稅）共三百五十二萬四千八百八十一元
            ，業據提出華榮公司銷貨發票、大亞公司統一發票、原告自動開單歷史
            資料查詢單各一紙為證，並經本院向該二家公司查詢結果，華榮公司函
            覆稱該材料確係原告新桃供電處急購之搶修用料無誤，大亞公司函覆稱
            該材料確係原告向其購買作為系爭電纜線搶修工程之用（見本院卷(一)第
            三○三至三○五頁），而原告提出之材料用料單亦載明向華榮公司購買
            之絕緣接續匣八只確係用於系爭電纜線之搶修工程，並經證人乙○○證
            述無誤（見本院卷(二)第五頁），堪信為真實。
　　　　２、上開材料費用，原告依「台灣電力股份有限公司供電線路遭受損害須知
            」（見本院卷(一)第一八頁，下稱受損害須知）第七條第一項規定，以新
            價七成計算修復時所耗材料費用，故僅請求二百四十六萬七千四百一十
            七元（元以下四捨五入，下同），被告雖抗辯原告請求之金額高於市價
            ，且一律以七折計算，並不合理云云。惟查，被告就原告請求之材料費
            用高於市價之事實，並未舉證以實其說，尚難採信，又上開「受損須知
            」係由經濟部函示，不失為一客觀可信之基準，另參酌證人乙○○證稱
            ：「（為何挖斷一處電纜要更換二百多公尺的新電纜？）因為特高壓電
            線耐用年數約為三十年，系爭電纜才用了六年就被挖斷，而且特高壓電
            纜無法從中間接續，電纜線是日本製造，直徑約十公分，接續的材料也
            是特別的，向廠商訂製一段電纜長度就是二百多公尺，無法任意變更長
            度，被挖斷後兩個人孔中間的電纜全部要換掉，系爭電纜更換二百多公
            尺。被告挖斷壹個斷面就有四條電纜，所以長度要乘以四」等情，認為
            原告請求之材料費用為正當。
　      人工費：一百零六萬零九百三十二元
    　　１、原告主張其所屬員工鄭武雄等十七人參與系爭電纜線搶修工程（參與日
            期詳見本院卷(一)第三四○頁），依台灣電力公司營業規則施行細則（下
            稱施行細則）第九十六條（見本院卷(一)第二○頁）規定，工資部分每工
            每天按一千元計，旅費部分每工每天按二百元計，共七十工及二十旅次
            ，原告得請求工資七萬元、旅費四千元，業經本院傳訊證人乙○○、吳
            明祐、徐世嘉、錢民添、鄭武雄、陳國興、沈木水、巫明森、丙○○、
            游英俊、林世孺、楊源輝、徐益逢、官大國、蕭興土、吳發成、徐啟敬
            等人到庭證述確有參與系爭電纜線之搶修工程無誤（見本院九十三年五
            月三日言詞辯論筆錄）。被告雖辯稱上開人員係原告內部員工，本有領
            得薪資，原告並未因本件搶修工程另行給付薪資云云，惟查，本院審酌
            上開施行細則亦為經濟部所核准公告之客觀標準，及原告雖將系爭電纜
            線搶修工程委外承包，惟其所屬相關人員仍有駐守在場監督及協助之必
            要，業據上開人員陳述在卷，如非因被告挖斷本件電纜線事故，原告之
            人員尚可從事其他事務，無須駐守在搶修工程現場，原告派遣其所屬人
            員至挖斷電纜線之現場工作，所生之人工費用，並無令原告自行吸收之
            理，自得請求被告賠償。
　　　　２、另原告委由華新公司緊急搶修系爭電纜線工程，支出報酬（不含稅）九
            十八萬六千九百三十二元，亦據提出統一發票一張為證（見本院卷(一)第
            二二頁），堪信為真。
　　       綜上，人工費用共支出一百零六萬零九百三十二元（74,000+986,932 =1
           ,060,932）。
　      運雜費：十七萬二千七百一十九元
    　　  依上開施行細則第九十六條規定，運雜費部分包括運費等其他雜費（含消
          耗品等），係以材料費之百分之七計算（即上開二百四十六萬七千四百一
          十七元之百分之七），即本件搶修工程運雜費為十七萬二千七百一十九元
          （2,467,417×0.07=172,719）。
　      綜上，原告所受損害材料部分加計百分之五之營業稅後，共為三百八十七
          萬三千七百八十六元之損害（﹝2,467,417×1.05﹞+﹝（70,000+4,000）
          +（986,932×1.05）﹞+﹝172,719﹞= 3,873,786），又查上開四條遭鑽
          斷之廢電纜線，為管制器材，依受損害須知第七條第二項規定，係由原告
          公司收回處理，並依讓售價格計算廢料價值自賠償費內扣減，而系爭電纜
          線每條長二百三十五公尺，每公尺重十五．六公斤，讓售價格每公斤二十
          五．三四元，亦有原告提出之台電公司材料讓售單一紙為憑（見本院卷(一)
          第二三頁）故四條廢電纜，共可扣抵三十七萬一千五百八十六元（235×1
          5.6×25.34×4=371,586），因此原告得請求之賠償金額為三百五十萬二
          千二百元（3,873,786-371,58 6=3,502,200）。
      (2)被告請求按八折計算損害賠償並無理由：
        被告雖抗辯發生挖斷系爭電纜線事故後，因被告主動通報且配合良好，故依
        受損害須知第八條規定，全部工程費用再打八折，並提出經濟部國營事業委
        員會函一份（見本院卷(一)第五四頁）為證，惟為原告所否認，經查，該資料
        並非原告所出具，且被告迄今尚未依該函所示金額賠償予原告，尚難認原告
        原告受其拘束，又本件係被告挖斷系爭電纜線後，造成線路跳脫，變電所之
        警報系統通知證人丙○○進行特別巡視，巡至被告台精公司新建廠房工程現
        場，始發現系爭電纜線遭挖斷之事實，亦據證人丙○○證述明確（見本院卷
        (一)第二九五頁），而被告台精公司提出之函文（見本院卷(二)第三○頁）載明
        被告挖斷電纜線後，工地主任游傳宗向原告工程組電話報案（○三—000
        0000），惟電話佔線中，後再改撥緊急電話（○三—0000000）
        亦佔線，嗣後撥通時（未載明係何支電話），受話端回答工程搶修車已出發
        ，證人乙○○則證稱：「被告是挖斷電纜線後，變電所的警報系統通報證人
        丙○○，原告才發現電纜線被挖斷，被告之前說有打電話通知原告，其實該
         二支電話是電信局（0000000）及新竹區營業處（0000000
         ）的電話，而且經我們查證新竹區營業處也沒有接到該電話」，則被告辯
         辯稱係因其主動通報原告始發現挖斷系爭電纜線事故，亦不足採。
（五）從而，原告依侵權行為之法律關係，請求被告台精公司賠償三百五十萬二千二
      百元，及自起訴狀繕本送達翌日即九十一年五月三日起至清償日止按年利率百
      分之五計算之利息，為有理由，逾此部分之請求則非正當，應予駁回。
（六）兩造均陳明願供擔保，請准宣告假執行及免為假執行，經核原告勝訴部分，並
      無不合，爰分別酌定相當之擔保金額准許之，至於原告敗訴部分，其假執行之
      聲請失其依據，應予駁回。
六、訴訟費用負擔之依據：民事訴訟法第七十九條。
中　　　華　　　民　　　國　　九十三　　年　　　六　　　月　　二十八　　日
                              臺灣新竹地方法院民事第二庭
                                  法      官   彭 洪 英
右為正本係照原本作成。
如對本判決上訴，須於判決送達後廿日內向本院提出上訴狀。
                                  書  記  官   吳 美 雲
中　　　華　　　民　　　國　　九十三　　年　　　六　　　月　　二十八　　日
